【裁判字號】    95,再易,1
【裁判日期】    950217
【裁判案由】    損害賠償
【裁判全文】
臺灣高等法院臺中分院民事判決  95年度再易字第1號
再審原告    甲○○
再審被告    乙○○
上列當事人間請求損害賠償事件，再審原告對於中華民國94年11
月15日本院94年度上易字第365號確定判決提起再審，判決如下：
    主  文
再審之訴駁回。
再審訴訟費用由再審原告負擔。
    理  由
一、按再審之訴，應於30日之不變期間內提起，前項期間，自判
    決確定時起算，判決於送達前確定者，自送達時起算，民事
    訴訟法第500條第1項、第2項前段定有明文。經查，本院前
    審94年度上易字第365號民事事件，於94年11月15日判決後
    ，並於94年11月23日送達再審原告，有送達證書附卷可稽，
    則再審原告於94年12月22日向本院提起再審之訴，並未逾30
    日之不變期間，於法尚無不合，應予准許。
二、又再審之訴，顯無再審理由者，得不經言詞辯論，以判決駁
    回之。民事訴訟法第502條第2項定有明文。
三、本件再審原告主張：再審原告在本院前確定判決程序所提94
    年1月22日陳富美、甲○○、陳貴美寄給乙○○之存證信函
    及93年12月11日之股東會記錄及94年1月22日陳富美、陳貴
    美、甲○○寄給乙○○之存證信函以及再審被告提出93年12
    月17日蘋果日報之報導標題等足以影響判決之重要證物，全
    未被斟酌，依民事訴訟法第496條第1條第13款（訴狀誤載為
    第10款）、第497條規定，提起本件再審之訴；且本院前確
    定判決內引用之釋字第509號更與本件事實不符，釋字第509
    號係牽涉真實惡意原則，能否適用民事事件尚有疑義，且再
    審原告缺乏「惡意」，不得據以此認為再審原告有侵權之行
    為，本院前確定判決適用法規顯有錯誤，依民事訴訟法第
    496條第1條第1款規定，提起本件再審之訴，求為將本院中
    前確定判決廢棄，並駁回再審被告之訴及其假執行之聲請等
    語。
四、按民事訴訟法第496條第1項第13款所謂當事人發見未經斟酌
    之證物或得使用該證物者，係指前訴訟程序事實審之言詞辯
    論終結前已存在之證物，因當事人不知有此，致未經斟酌現
    始知之者而言，若其證據在前訴訟程序中業已提出，經法院
    審核不予採取者，自不得據為再審之理由（最高法院91年台
    聲字第358號裁定、91年台聲字第219號裁定參照）。而民事
    訴訟法第497條所謂如就足影響於判決之重要證物漏未斟酌
    ，係指證據已在前訴訟程序事實審之言詞辯論終結前提出者
    ，而法院漏未斟酌，且該證據足以影響判決結果而言。經查
    ，本件再審原告提出94年1月22日存證信函二份及93年12月
    11日股東會紀錄，業由再審原告於前訴訟程序第一、二審提
    出或舉證，因此已不符合民事訴訟法第496條第1項第13款之
    規定，再審原告此部分之主張為無理由。而本院前確定判決
    引用第一審判決，因此一審判決亦為二審判決之一部，而一
    審判決係以「九十二年度公司營利事業所得稅結算申報書之
    營業收入、薪資支出、文具用品、運費、廣告費、折舊、投
    資損失等項目均經依法自行調整，全所得由亦-3,245,830元
    依法自行調整為+29,791元等等，係依租稅法規配合『擴大
    書面審核營利事業所得稅結算申報』所進行之調整（見九十
    二年度擴大書面審核營利事業所得稅結算申報案件實施要點
    第二點、第三點、第四點），被告既曾參與公司經營，並熟
    知公司會計事務，亦不致因營利事務所得稅結算申報書之記
    載，即對原告淘空公司產生聯想；另萬新汽車工業股份有限
    公司股東臨時會固然決議通過向銀行借貸，惟公司利用財務
    槓桿進行借貸，係屬公司經營之正當行為，亦難據此即認原
    告對公司進行淘空。」而認定再審被告沒有淘空公司之行為
    ，可見原確定判決已斟酌再審原告所提股東會記錄之內容，
    而審諸再審原告所提之存證信函二份，係對萬新股東會議記
    錄及報表之質疑以及對憲國公司股東會議記錄之質疑，然原
    確定判決既已依上開理由認定再審被告無淘空公司之行為，
    則縱再審原告有如二份存證信函所載之質疑，經本院審酌存
    證信函之內容，亦認為不足以動搖本院前確定判決之基礎，
    是以難認符合民事訴訟法第497條之規定。再審原告據以為
    再審理由，聲明廢棄原確定判決，依上說明，即不能認為有
    理由。
五、次按本院前確定判決認為再審原告有侵害名譽之行為，係以
    「被告對媒體記者指陳『爸爸辛苦建立的貨運王國，就快要
    被弟弟淘空。：：：』等語，其內容足以使原告在社會上之
    評價受到貶損，自屬故意對於原告名譽侵害之行為。」來認
    定再審原告有侵權之行為，並非以「三姊妹告弟淘空」為認
    定依據，再審原告有無對再審被告提出告訴並非本院前確定
    判決認定再審原告有侵害名譽之依據，因此，再審原告此部
    分之主張為無理由。
六、再按所謂適用法規顯有錯誤者，不包括漏未斟酌證據及認定
    事實錯誤之情形在內（最高法院63年台上字第880號判例參
    照）。故民事訴訟法第496條第1項第1款所謂適用法規顯有
    錯誤，係指確定判決所適用之法規，顯然不合於法律規定，
    或與司法院現尚有效及大法官會議之解釋，或最高法院現尚
    有效之判例顯然違反者而言（最高法院60年台再字第170號
    判例參照）。至認定事實錯誤、取捨證據失當或判決不備理
    由，則不在該條款適用之列。經查，再審原告主張本件事實
    與釋字第509號之事實不符，認本件再審原告並無惡意，不
    得據以此認有侵權之行為，然再審原告是否具有惡意，乃本
    院前確定判決認定事實之範圍，而認定事實是否錯誤，並非
    符合民事訴訟法第496條第1項第1款之「適用法規顯有錯誤
    」之情形。再審原告據以為再審理由，聲明廢棄原確定判決
    ，依上說明，即不能認為有理由。
六、綜上所述，再審原告主張原確定判決有民事訴訟法第496條
    第1項第1款、第13款及第497條之再審理由，並不可取，其
    據以提起本件再審之訴，顯無理由，爰不經言詞辯論，逕予
    駁回。
七、據上論結，本件再審之訴為顯無理由，爰不經言詞辯論，依
    民事訴訟法第502條第2項、第78條，判決如主文。
中    華    民    國    95    年    2     月    17    日
                    民事第二庭審判長法  官  童有德
                                    法  官  謝說容
                                    法  官  蔡秉宸
以上正本係照原本作成。
不得上訴。
                                    書記官  吳宗玲
中    華    民    國    95    年    2     月    20    日
                                                      Ｂ


司法院資訊處製作；財團法人民間司法改革基金會備份。
